【裁判字號】    89,訴,693
【裁判日期】    900417
【裁判案由】    廢棄物清理法
【裁判全文】
臺灣彰化地方法院刑事判決                          八十九年度訴字第六九三號
    公  訴  人  臺灣彰化地方法院檢察署檢察官
    被      告  甲○○
右列被告因違反廢棄物清理法案件，經檢察官提起公訴（八十九年度偵字第四一一九
號），本院判決如左：
    主  文
甲○○無許可證經營廢棄物處理為常業，處有期徒刑貳年。緩刑伍年。
    事  實
一、甲○○未領有廢棄物清除、處理許可證或核備文件，即自廢棄物清理法第二十二
    條於八十八年七月十六日修正公布生效前之民國八十六年間起，在彰化縣彰化市
    ○○路○段四一一巷巷底，設置洗選機成立有害事業廢棄物銅渣之處理工廠，並
    於八十八年七月十六日廢棄物清理法第二十二條公布生效後仍繼續經營前揭處理
    工廠，其係向不知名之五金業者以每車（約五噸）二千元之代價購得含銅之廢棄
    物，經放入洗選機再注入水並快速旋轉清洗後，所產生之銅再以每公斤十元之價
    格賣與五金回收業者，從事廢棄物之貯存及處理，每月營業額為新台幣（以下同
    ）二、三萬元，並以之常業。嗣於八十九年五月二十四日上午十一時許，在上址
    為內政部警政署環保警察隊第二中隊隊員查獲。
二、案經彰化縣警察局彰化分局報請臺灣彰化地方法院檢察署檢察官偵查起訴。
    理  由
一、訊據被告甲○○固坦承於右揭時、地從事廢棄物之處理之事實不諱，惟矢口否認
    以之為常業，辯稱：伊主要是在南投山上做雜工或手工業的工作，偶爾才做廢棄
    物之處理，伊並非以之為業云云。惟查，右揭事實業據行政院環境保護署督察大
    隊中區隊督察員劉嗣宗於偵查中到庭指述甚詳，且被告於警、偵訊中均供稱：我
    大約三至四年左右開始做此業，每月我大概能篩洗二、三噸的五金，大概每月有
    二、三萬元之收入等語，而被告於本院審理中供稱：我一天約處理原料約四、五
    百公斤等語，如被告每日均工作，則被告一個月約能篩洗二噸之五金，再其每月
    又有二、三萬元之收入，客觀上已足供日常生活，退一步言，縱被告偶爾出外做
    雜工，惟本法之常業罪並非以該業為其唯一之職業為必要，足認被告顯係從事廢
    棄物之處理為業，至為灼然，被告所辯顯係事後避重就輕之詞，不足採信，此外
    復有行政院環境保護署督察工作紀錄、現場圖各一份、現場照片十張、行政院環
    境保護署委託環境檢測機構廢棄物樣品檢測報告三份在卷可稽，是以本件事證已
    臻明確，被告犯行堪予認定。
二、查被告甲○○貯存、處理廢棄物之時間，雖自廢棄物清理法第二十二條於八十八
    年七月十六日修正公布生效前之八十六年間即已開始，惟其於該條於八十八年七
    月十六日修正公布生效後仍繼續貯、處理廢棄物為常業，核其所為，係犯廢棄物
    清理法第二十二條第三項以同條第二項第四款前段為常業之罪。查被告觸犯本罪
    ，固有可議，然觀其因配偶患有器質性精神病，會有幻覺、妾想、不當言行，而
    持續治療，且其配偶又無職業，再被告又有六名子女須其扶養（此有台灣彰化地
    方法院檢察署檢察官不起訴處分書、戶籍謄本、證明書及學生證等在卷可參），
    及其從事本件廢棄物之處理所得之利益，事後被告亦已坦認犯行，深表悔意，是
    若論以同條最輕本刑三年以上之刑，顯有情輕法重之感，尚非不值憫恕，是爰依
    刑法第五十九條之規定，酌量減輕其刑。爰審酌被告犯罪之動機、目的、方法、
    手段、智識程度、所得之利益、為圖不法利益，未經許可，擅自貯存、處理廢棄
    物，其行為已危害到生態環境之自然發展，所生危害難謂輕微及犯罪後之態度等
    一切情狀，量處如主文所示之刑，以示懲儆。又被告前未曾受有期徒刑以上刑之
    宣告，此有台灣彰化地方法院檢察署刑案資料查註紀錄表在卷可稽，經此教訓，
    當知警惕，應無再犯之虞，本件所宣告之刑本院認以暫不執行為適當，爰併為緩
    刑之宣告，以啟自新。
據上論斷，應依刑事訴訟法第二百九十九條第一項前段，廢棄物清理法第二十二條第
二項第第三項，刑法第十一條前段、第五十九條、第七十四條第一款，判決如主文。
中      華      民      國    九十      年      四      月     十七     日
                                臺灣彰化地方法院刑事第二庭
                                    法      官
右正本證明與原本無異。
如不服本判決，應於判決送達後十日內向本院提出上訴狀( 須附繕本 )。
廢棄物清理法第二十二條第二項、第三項
有左列情形之一者，處一年以上五年以下有期徒刑，得併科一百萬元以下罰金：
一、任意棄置有害事業廢棄物者。
二、事業機關未依本法規定之方式貯存、清除、處理或再利用廢棄物，致污染環境者
    。
三、未經主管機關許可，提供土地回填、堆置廢棄物者。
四、未依第二十條規定領有廢棄物清除、處理許可證或核備文件內容貯存、清除、處
    理廢棄物者。
五、執行機關委託未取得許可證之公、民營廢棄物清除、處理機構，清除、處理一般
    廢棄物者；明知受託人非法清除、處理而仍委託者。
六、公、民營廢棄物處理機構或執行機關未處理廢棄物，開具虛偽證明者。
無許可證經營廢棄物清除、處理為常業者，處三年以上十年以下有期徒刑，得併科三
百萬元以下罰金。


司法院資訊處製作；財團法人民間司法改革基金會備份。
